臺灣高等法院刑事判決
111年度上易字第1034號
上  訴  人  
即  被  告  蔡進益


上列上訴人因竊盜案件，不服臺灣宜蘭地方法院111年度易字第3
6號，中華民國111年6月2日第一審判決（起訴案號：臺灣宜蘭地
方檢察署110年度偵字第3854、5201號），提起上訴，本院判決
如下：
    主  文
原判決關於竊盜四季豆暨定應執行刑部分均撤銷。
蔡進益犯竊盜罪，累犯，處拘役伍拾日，如易科罰金，以新臺幣
壹仟元折算壹日。未扣案之犯罪所得四季豆壹包沒收，於全部或
一部不能沒收或不宜執行沒收時，追徵其價額。
其他上訴駁回。
    事  實
一、蔡進益意圖為自己不法之所有，基於竊盜之犯意，分別為下
    列犯行：
  ㈠於民國110年5月1日6時3分許，騎乘腳踏車行經宜蘭縣○○鎮○○
    路000號李得麟經營之吮指王店前，見李得麟所有之四季豆1
    包放置於地面，無人看管，認有機可乘，徒手竊得該四季豆
    1包（價值新臺幣《下同》140元）後離去。
  ㈡於110年5月19日6時10分許，在宜蘭縣羅東鎮博愛醫院急診室
    前的人行道上，見陳芝廷所有之捷安特灰色腳踏車1臺（車
    輪有上鎖，價值約5000元）停放該處，竟以徒手方式將該腳
    踏車牽離停放處，竊得該腳踏車後，於不遠處以不詳方式開
    鎖，再騎乘該腳踏車離去。
二、案經宜蘭縣政府警察局羅東分局報告臺灣宜蘭地方檢察署檢
    察官偵查起訴。
    理  由
壹、證據能力方面：
一、按被告以外之人於審判外之言詞或書面陳述，除法律有規定
    者外，不得作為證據，刑事訴訟法第159條第1項定有明文。
    又被告以外之人於審判外之陳述，雖不符同法第159條之1至
    第159條之4之規定，而經當事人於審判程序同意作為證據，
    法院審酌該言詞陳述或書面陳述作成時之情況，認為適當者
    ，亦得為證據；當事人、代理人或辯護人於法院調查證據時
    ，知有同法第1項不得為證據之情形，而未於言詞辯論終結
    前聲明異議者，視為有前項之同意，為同法第159條之5所明
    定。對於本件判決所引之被告以外之人於審判外陳述之證據
    能力，當事人均未爭執證據能力（見本院卷第59頁），迄於
    本院言詞辯論終結時，復未聲明異議，經本院審認結果，上
    開證據均無違法取得或證明力明顯偏低之瑕疵，以之作為證
    據應屬適當，依刑事訴訟法第159條之5之規定，認有證據能
    力。
二、本判決下列認定事實所引用之非供述證據，並無證據證明係
    公務員違背法定程序取得之證據，且與本件待證事實具有自
    然之關聯性，自得為證據使用。
貳、實體部分：
一、認定事實所憑之證據及理由：
    訊據被告蔡進益固坦承有於上開時、地，拿走四季豆1包及
    將腳踏車騎走等事實，惟矢口否認有何竊盜犯行，辯稱：我
    有在現場等15分鐘，沒有人來拿四季豆，我才拿走四季豆；
    又我當時要去菜市場，因我的腳踏車騎到一半壞掉，所以才
    騎走被害人的腳踏車，但於半小時後，有將被害人的腳踏車
    牽回原處歸還，均沒有要偷竊云云。經查：
　㈠事實欄一㈠竊盜部分：
　⒈上開事實欄一㈠所示之竊盜犯行，業據被告於原審坦承不諱（
    見原審卷第41頁），證人即被害人李得麟於警詢及偵查中亦
    證稱：其在宜蘭縣○○鎮○○路000號經營吮指王（下稱吮指王
    店），平常菜商會於早上將其叫的商品放在其店門口；110
    年5月1日5時許，菜商有將其所訂的1袋地瓜及1包蔬菜（內
    有杏鮑菇、四季豆、九層塔）放在其店門口，但其於該日15
    時開門時，發現店門口只有1袋地瓜，沒有菜商所送的另1包
    蔬菜而報警等語（見偵3854號卷第7、48頁）。又觀之監視
    器翻拍照片（見偵3854號卷第8至9頁），顯示被告於110年5
    月1日6時20分5秒（此為監視器畫面顯示之時間，但監視器
    時間有誤差17分鐘），騎乘腳踏車行經吮指王店，前行不遠
    處即迴轉返回吮指王店，於同日6時20分33秒，竊取店門口
    物品1包，於同日6時20分38秒，將竊得之物品放置在腳踏車
    前方籃子後離去。是被告竊盜地點係在吮指王店門口，並非
    道路上，自無可能係他人不小心遺失之物，且其亦無在該處
    等待15分鐘之情事，顯見被告此部分所辯，不足採信。
　⒉又檢察官雖認被告所竊取之蔬菜1包，其內除有四季豆外，尚
    有杏鮑菇、九層塔，然被告始終供稱其當時只有拿取四季豆
    1包，沒看到杏鮑菇、九層塔。而依據被害人李得麟於警詢
    及偵查中之證詞，只能證明其當日有向菜商訂購地瓜1袋及
    蔬菜1包（內有杏鮑菇、四季豆、九層塔）等情，然其所稱
    之菜商張老闆係稱：當天係由員工阿博派送蔬菜至吮指王店
    ，惟阿博已離職多時，無法聯繫，當天的出貨紀錄因時隔已
    久，亦無法提供等語，有原審公務電話紀錄在卷可佐（見原
    審卷第43、45頁），是並無證據證明當天菜商所送之蔬菜1
    包，其內除有四季豆外，尚有杏鮑菇、九層塔，本諸「罪證
    有疑，利歸被告」原則，僅能認定被告此部分僅竊得四季豆
    1包，故應更正此部分犯罪事實。
　㈡事實欄一㈡竊盜部分：
　　被告雖以前置辯，然證人即被害人陳芝廷係於110年5月17日
    23時許，因要入住羅東鎮博愛醫院，而請醫院人員將其所有
    之捷安特灰色腳踏車停放在該院急診室前的人行道上，其於
    同月20日21時許，因出院始發現其腳踏車遭竊等情，業據證
    人陳芝廷於警詢及偵查中證述明確（見偵5201卷第8、52、5
    3頁），並有照片2張在卷可參（見偵5201卷第9頁）。而觀
    之卷附監視器翻拍照片（見偵5201卷第9頁背面至第12頁）
    ，顯示被告於110年5月19日6時9分許，騎乘腳踏車至該院急
    診室前的人行道旁，於同日6時11分至15分許，徒手將被害
    人陳芝廷之腳踏車挪至路邊，再牽往博愛路方向，於同日6
    時23分許，騎乘被害人陳芝廷之腳踏車從博愛路往南門路方
    向離去等情。既然被告行竊腳踏車之日期為110年5月19日，
    而被害人陳芝廷於110年5月20日21時許，在腳踏車停放處找
    不到其腳踏車，可見被告所辯已於半小時後，將被害人的腳
    踏車牽回原處歸還云云，並非事實。被告擅自騎走被害人陳
    芝廷之腳踏車，事後亦未歸還，足證被告並非只是單純借用
    ，而儼然係以所有人之地位自居，顯有竊盜之不法所有意圖
    甚明。
　㈢綜上所述，被告所辯，均係卸責之詞，不足採信。本件事證
    明確，被告犯行均堪認定，應依法論科。　
二、論罪
　㈠核被告所為，均係犯刑法第320條第1項之竊盜罪。
　㈡被告所犯上開2次竊盜罪，犯意各別，行為互殊，應予分論併
    罰。
　㈢被告前因竊盜案件，經臺灣宜蘭地方法院以108年度簡字第66
    5號判決判處有期徒刑3月確定，甫於109年3月10日執行完畢
    ，有本院被告前案紀錄表可稽，其於受徒刑之執行完畢後，
    5年內故意再犯本件有期徒刑以上之2罪，均為累犯。參酌司
    法院釋字第775號解釋意旨，認其於上開徒刑執行完畢後約1
    年，即再犯本案相同類型之罪，顯見其對刑罰反應力薄弱，
    而依刑法第47條第1項規定加重其刑，亦無過苛、不當之處
    ，均應依刑法第47條第1項規定加重其刑。
三、撤銷改判之理由（就被告竊盜四季豆暨定應執行刑部分）：
    　　
  ㈠原審就此部分認被告犯行事證明確，予以論罪科刑，固非無
    見，惟被告竊得之四季豆1包，依據被害人李得麟於警詢時
    之證詞（見偵3854號卷第7頁），僅價值140元，原審判處有
    期徒刑4月，刑度明顯過重，實有未當。被告上訴否認犯行
    ，雖無理由，然原判決既有上開不當之處，仍屬無可維持，
    自應就此部分暨定應執行刑予以撤銷改判之。
  ㈡爰審酌被告有多次因犯竊盜罪，經法院判刑確定並執行完畢
    之前科，有本院被告前案紀錄表可考，素行不佳，仍不知悔
    改，再行竊盜四季豆1包，其犯罪之動機、目的、手段、所
    竊財物之價格，及犯後否認犯行之態度，暨其自述高職畢業
    之智識程度、身體不好、無業、獨居之家庭生活及經濟狀況
    等一切情狀，量處如主文第二項所示之刑，並諭知易科罰金
    之折算標準，以示懲儆。
　㈢被告此部分竊得之四季豆1包，為其犯罪所得，並未扣案，仍
    應依刑法第38條之1第1項前段、第3項規定宣告沒收，於全
    部或一部不能沒收或不宜執行沒收時，追徵其價額。
四、駁回上訴之理由（就被告竊盜腳踏車部分）
　　原審以被告此部分犯行事證明確，並審酌被告有多次竊盜前
    科，未反省自身所為，再犯竊盜犯行，侵害他人財產法益，
    及其坦承犯行、智識程度、無業、離婚、子女已成年等一切
    情狀，量處有期徒刑5月，並諭知易科罰金之折算標準，及
    說明應沒收、追徵未扣案之犯罪所得腳踏車1臺。經核其認
    事用法、量刑及沒收、追徵之諭知均無不當，應予維持。被
    告否認此部分犯行，而提起上訴，惟業據本院論駁說明如前
    ，是被告此部分上訴為無理由，應予駁回。  
據上論斷，應依刑事訴訟法第368條、第369條第1項前段、第364
條、第299條第1項前段，判決如主文。
本案經檢察官林小刊提起公訴，檢察官卓俊吉到庭執行職務。
中　　華　　民　　國　　111 　年　　8 　　月　　25　　日
                  刑事第二庭    審判長法　官 遲中慧
                                      法　官 邱筱涵
                                      法　官 李世華
以上正本證明與原本無異。
不得上訴。
                                      書記官 莊佳鈴
中　　華　　民　　國　　111 　年　　8 　　月　　25　　日
附錄：本案論罪科刑法條全文　　　　　　　　　　　　　　　
中華民國刑法第320條
意圖為自己或第三人不法之所有，而竊取他人之動產者，為竊盜
罪，處5年以下有期徒刑、拘役或50萬元以下罰金。
意圖為自己或第三人不法之利益，而竊佔他人之不動產者，依前
項之規定處斷。
前二項之未遂犯罰之。